【裁判字號】    92,訴,1371
【裁判日期】    920829
【裁判案由】    損害賠償
【裁判全文】
臺灣高雄地方法院民事判決  九十二年度訴字第一三七一號
    原      告  甲○○
    被      告  丙○○
    訴訟代理人  乙○○
右當事人間請求損害賠償事件，經本院刑事庭裁定移送前來，本院判決如左：
    主      文
被告應給付原告新台幣肆拾陸萬壹仟壹佰陸拾陸元，及自民國九十二年二月二十八日
起至清償日止，按週年利率百分之五計算之利息。
原告其餘之訴駁回。
訴訟費用由被告負擔十分之六，餘由原告負擔。
本判決於原告以新台幣壹拾伍萬肆仟元供擔保後得假執行。但被告如於假執行程序實
施前，以新台幣肆拾陸萬壹仟壹佰陸拾陸元為原告預供擔保，得免為假執行。
    事實及理由
一、原告主張：被告於民國九十一年三月十日下午六時許，駕駛車牌號碼八Ｓ－０二
    ０三號自小客車，沿高雄縣仁武鄉○○路由東向西往大社方向行駛，行經水管路
    與中正路之交岔路口，欲自水管路快車道右轉彎進入中正路時，原應注意汽車行
    經交岔路口右轉應讓右側慢車道直行之各型車輛先行，而當時天候晴、光線為日
    間自然光、路面乾燥無缺陷、無障礙物、視距良好之情形，且依被告之智識、能
    力，並無不能注意之情事，竟疏未注意讓右側慢車道直行之車輛先行，貿然於上
    開交岔路口右轉彎行駛，適有訴外人即原告之兄尤敬棠駕駛車牌號碼ＶＥ－四六
    ０六號自小客車後座搭載原告，同向沿水管路行駛於慢車道直行通過上開交岔路
    口，被告所駕車輛之右前保險桿因而直接撞擊訴外人尤敬棠所駕車輛之左後方行
    李箱處，並因撞擊力量過大，致訴外人尤敬棠之車輛失控後車頭又撞上水管路上
    快慢車道之分隔島，造成原告受有下顎骨折、下顎兩側正中門牙缺失及右側門牙
    斷裂之傷害。為此，爰依侵權行為之法律關係請求被告給付醫療費自負額新台幣
    （下同）一萬一千一百六十六元、植牙費用十五萬元及慰撫金五十五萬元，合計
    七十一萬一千一百六十六元等語。於本院聲明：(一)被告應給付原告七十一萬一千
    一百六十六元及自附帶民事起訴狀繕本送達之翌日起至清償日止，按週年利率百
    分之五計算之利息。(二)願供擔保請准宣告假執行。
二、被告則以：不爭執被告有過失，對醫療費實際支出一萬一千一百六十六元及植牙
    費用須十五萬元部分無意見，但原告應實際支付始得請求，慰撫金則僅同意給付
    六萬元等語置辯。於本院聲明：(一)原告之訴及假執行之聲請均駁回。(二)如受不利
    之判決，願供擔保請准免為假執行。
三、原告主張被告於上開時日駕駛自小客車沿高雄縣仁武鄉○○路由東向西往大社方
    向行駛，行經水管路與中正路之交岔路口，欲自水管路快車道右轉彎進入中正路
    時，疏未注意汽車行經交岔路口右轉應讓右側慢車道直行之各型車輛先行，貿然
    於上開交岔路口右轉彎行駛，適有訴外人尤敬棠駕駛自小客車後座搭載原告，同
    向沿水管路行駛於慢車道直行通過上開交岔路口，被告所駕車輛之右前保險桿因
    而直接撞擊訴外人尤敬棠所駕車輛之左後方行李箱處，並因撞擊力量過大，致訴
    外人尤敬棠之車輛失控後車頭又撞上水管路上快慢車道之分隔島，造成原告受有
    下顎骨折、下顎兩側正中門牙缺失及右側門牙斷裂等傷害之事實，業據提出高雄
    榮民總醫院診斷證明書二紙為證，並有道路交通事故調查報告表及照片等件附卷
    可稽，且為被告所不爭執，此外，本院復依職權調取本院九十一年度交易字第七
    ０七號過失傷害刑事全卷查明屬實，自堪信為真實。又被告所為之過失傷害行為
    ，經本院刑事庭判處拘役五十日並得易科罰金確定，亦有上開刑事判決在卷可憑
    ，是被告就本件事故之發生為有過失甚明。
四、按因故意或過失，不法侵害他人之權利者，負損害賠償責任；不法侵害他人之身
    體或健康者，對於被害人因此喪失或減少勞動能力，或增加生活上之需要時，應
    負損害賠償責任；不法侵害他人之身體、健康、名譽、自由、信用、隱私、貞操
    ，或不法侵害他人人格法益而情節重大者，被害人雖非財產上之損害，亦得請求
    賠償相當之金額，民法第一百八十四條第一項前段、第一百九十三條第一項及第
    一百九十五條第一項前段分別定有明文。本件被告就事故之發生為有過失，業如
    前述，則原告依前開規定，請求賠償，即屬有據。茲就原告請求賠償之損害部分
    ，是否准許，分述如後：
  （一）增加生活上需要之損害：
      1.醫療費用部分：原告主張其因本件車禍受傷所支出之醫療費用自負額為一萬
        一千一百六十六元等語，業據提出高雄榮民總醫院醫療費用收據及住院費用
        收據共九紙為證，且為被告所不爭執，經核其項目及費用均屬必要，應予准
        許。
      2.植牙費用部分：原告主張其因本件車禍導致下顎左、右正中門牙二顆缺失，
        植牙重建費用合計為十五萬元之情，亦據提出高雄榮民總醫院診斷證明書一
        紙為憑，並有本院依職權向台北市牙醫師公會調取之診所收費表一份在卷可
        參，被告對於金額固無爭執，惟辯稱原告須實際支出始得請求云云，然依上
        開診斷證明書醫囑欄記載：「病患下顎左右正中門齒缺失，右下側門齒神經
        壞死經根管治療，建議膺復及植牙重建，費用約十五萬元。」等語，堪認原
        告此部分將來確有增加生活上之需要甚明，是原告請求被告未來將增加之生
        活上需要之植牙費用十五萬元，亦屬有據，應予准許。被告辯稱原告此部分
        請求尚未現實支付，不得預先請求賠償云云，委無可採。
  （二）慰撫金部分：原告因本件車禍受有下顎骨折、下顎兩側正中門牙缺失及右側
        門牙斷裂之傷害，且住院七日手術治療，出院後仍須持續門診追蹤，下顎正
        中門牙缺失尚須根管治療及植牙重建等情，有診斷證明書附卷可稽，是衡情
        必造成原告於受傷期間無法正常進食，縱植牙重建後亦影響使用上功能，其
        精神上所受痛苦乃屬必然。又原告係高職畢業，於本件車禍發生時，擔任店
        員，月入約一萬多元，名下有二筆投資，；被告為高職畢業，目前係擔任家
        庭管理無工作，名下有三筆不動產及一筆投資，合計約三百四十萬元，其九
        十年度各類所得合計約八十餘萬元，此業據兩造陳明在卷，並經本院依職權
        向高雄市國稅局函詢兩造財產所得情形，有該局九十二年六月九日財高國稅
        資字第０九二００四二七九０號函暨所附財產歸戶及報稅資料在卷可查，本
        院斟酌兩造之身分、地位、經濟狀況、原告因植牙重建手術須耗費時日及重
        建後尚須相當時間適應，其間所受痛苦必然甚鉅等一切情狀，認原告請求之
        慰撫金以三十萬元為適當，逾此範圍之請求，尚嫌過高，不應准許。
  （三）承上，原告所得請求之金額為醫療費用一萬一千一百六十六元、植牙費用十
        五萬元及慰撫金三十萬元，合計四十六萬一千一百六十六元。
五、綜合上述，原告依侵權行為之法律關係，請求被告給付四十六萬一千一百六十六
    元及自附帶民事訴訟起訴狀繕本送達翌日即九十二年二月二十八日起至清償日止
    ，按週年利率百分之五計算之利息，為有理由，應予准許，逾此範圍之請求，即
    屬無據，應予駁回。又本件兩造均陳明願供擔保宣告准免假執行，經核均無不合
    ，爰分別酌定相當擔保金額准許之。
六、據上論結，原告之訴為一部有理由、一部無理由，依民事訴訟法第七十九條但書
    、第三百九十條第二項、第三百九十二條，判決如主文。
中      華      民      國    九十二    年      八      月    二十九    日
                              臺灣高雄地方法院民事第五庭
~B審判長法官  陳嘉惠
~B      法官  何悅芳
~B      法官  鍾素鳳
右為正本係照原本作成。
如不服本判決，應於送達後廿日內，向本院提出上訴狀並表明上訴理由，如於本判決
宣示後送達前提起上訴者，應於判決送達後十日內補提上訴理由書（須附繕本）。
中      華      民      國    九十二    年      八      月    二十九    日
~B法院書記官  黃麗緞


司法院資訊處製作；財團法人民間司法改革基金會備份。
